臺灣新北地方法院板橋簡易庭民事簡易判決
111年度板簡字第407號
原      告  葉昭男  
訴訟代理人  張繼文律師
被      告  申嬿琳  
上列當事人間請求給付違約金等事件，本院於民國111年4月11日
言詞辯論終結，判決如下：
    主      文
被告應給付原告新臺幣參拾壹萬捌仟元。
原告其餘之訴駁回。
訴訟費用由被告負擔。
本判決原告勝訴部分得假執行。
原告其餘假執行之聲請駁回。
    事實及理由
一、原告主張：
  ㈠被告將其所有之坐落新竹縣○○市○○路000號旁之「秉和建設-
    站前之星」A5棟第12樓預售屋（下稱系爭房屋）權利委託信
    義房屋仲介有限公司對外銷售，後原告以總價金新臺幣（下
    同）1060萬元之內容向被告為買受之要約，經被告於民國11
    0年7月29日簽認同意該要約（下稱系爭要約契約），後定於
    同年月31日雙方簽訂買賣契約，不料被告未依約履行，雖經
    原告定期催告履行，並言明若未依約履行，將依系爭要約契
    約第4條第10項後段約定請求以買賣總價款3%計算之違約金
    （計算式：10,600,000元×3%=318,000元），然被告迄今仍
    未履行簽約義務。為此，爰依系爭要約契約第4條第10項後
    段及民法第229條、231條之規定，提起本件訴訟。並聲明：
    ⒈被告應給付原告318,000元，及自起訴狀繕本送達翌日起至
    清償日止，按週年利率百分之5計算之利息。⒉願供擔保請准
    宣告假執行。
  ㈡對被告抗辯之陳述：付款之方式於系爭要約契約第4條第4項
    已有約定，是被告後來有變更契約之約定，而系爭要約契約
    違約金之約定應為懲罰性違約金之性質，若鈞院認定是損害
    賠償總額違約金，原告認為相較於買賣契約的違約為百分之
    15，原告僅主張百分之3之違約金，已經很低，應無酌減空
    間，以當時房價跟現在房價1300萬至1400萬相比，原告沒有
    買到房屋所造成的損害是很龐大的。
二、被告則以：就系爭要約契約約定之內容不爭執，但認為責任
    不全在被告，因系爭要約契約並未載明付款的方式，後來就
    是因為沒有辦法達成付款方式，才沒有辦法成交等語，資為
    抗辯，並聲明：原告之訴駁回。
三、法院之判斷：
  ㈠原告主張之上開事實，業據提出系爭要約契約書、存證信函
    及回執等件影本在卷為證，核認無訛，被告亦不否認前開證
    據之形式真正，堪信為真。又被告並不爭執系爭要約契約之
    約定內容，惟就原告之請求則以前詞置辯。
  ㈡按當事人得約定債務人於債務不履行時，應支付違約金。違
    約金，除當事人另有訂定外，視為因不履行而生損害之賠償
    總額。其約定如債務人不於適當時期或不依適當方法履行債
    務時，即須支付違約金者，債權人除得請求履行債務外，違
    約金視為因不於適當時期或不依適當方法履行債務所生損害
    之賠償總額，民法第250條定有明文。又按當事人主張有利
    於己之事實者，就其事實有舉證之責任，民事訴訟法第277
    條前段亦有明文。末按違約金，有屬於懲罰之性質者，有屬
    於損害賠償約定之性質者，倘違約金如為懲罰之性質，於履
    行遲延時，債權人除請求違約金外，固得依民法第233條規
    定，請求給付遲延利息及賠償其他之損害，如為損害賠償約
    定之性質，則應視為就因遲延所生之損害，業已依契約預定
    其賠償，不得更請求遲延利息賠償損害，惟當事人約定之違
    約金究屬何性質，應依當事人訂約旨意審認之，如當事人未
    另為訂定，依民法第250條第2項前段規定，視為損害賠償總
    額預定性之違約金（最高法院62年台上字第1394號判例、90
    年台上字第1754號判決意旨參照）。　
  ㈢查，系爭要約契約第4條第10項後段約定：「本要約經賣方或
    其代理人簽屬同意出售後，買方或賣方如有一方違反本契約
    約定而不履行簽立不動產買賣契約書之義務時，應支付他方
    相當於買賣總價款3%之違約賠償金額」，被告不爭執並未簽
    訂買賣契約，雖抗辯違約責任不全在被告等語，然系爭要約
    契約業就雙方履行付款方式為約定，被告辯稱因兩造未能約
    定履約方式致未能成交等語，並未舉證以實其說，其空言否
    認違約責任，即無可採。準此，原告依系爭要約契約第4條
    第10項之約定請求被告賠償系爭契約約定總價款百分之3即3
    18,000元之違約金，自屬有據。
  ㈣又查，系爭要約契約雖有約定兩造若不簽立買賣契約即應支
    付違約金，然並未就該部分約定為懲罰性違約金，故原告主
    張該條款為懲罰性違約金，並無實據，該違約金應屬損害賠
    償總額預定性質。是以，本件違約金之性質既作為債務人於
    債務不履行時損害賠償總額之預定，自不得就違約金部分更
    為請求遲延利息賠償損害，原告就違約金請求加計年息百分
    之5之遲延利息，自無理由，不應准許。　　　
四、綜上所述，原告依系爭契約第4條第10項後段，請求被告給
    付原告318,000元，為有理由，應予准許；其依民法第229條
    、第231條請求遲延利息部分，為無理由，應予駁回。
五、本件原告勝訴部分係依民事訴訟法第427條第1項規定適用簡
    易訴訟程序所為被告敗訴之判決，爰依同法第436條第2項、
    第389條第1項第3款規定，依職權宣告假執行。至原告敗訴
    部分，其假執行之聲請即失所依憑，應予駁回。
六、本件事證已臻明確，兩造其餘之攻擊防禦方法及所提證據，
    於判決結果不生影響，爰不一一論列，併此敘明。
七、訴訟費用負擔之依據：民事訴訟法第79條。
中　　華　　民　　國　　111 　年　　5 　　月　　19　　日
                  臺灣新北地方法院板橋簡易庭
                        法  官  陳怡親
以上為正本係照原本作成。
如不服本判決，應於送達後20日內，向本院提出上訴狀並表明上
訴理由，如於本判決宣示後送達前提起上訴者，應於判決送達後
20日內補提上訴理由書（須附繕本）。
中　　華　　民　　國　　111 　年　　5 　　月　　19　　日
                        書記官  劉芷寧